【裁判字號】    97,易,166
【裁判日期】    970828
【裁判案由】    詐欺
【裁判全文】
臺灣高雄地方法院刑事判決               97年度易字第166號
公  訴  人  臺灣高雄地方法院檢察署檢察官
被      告  乙○○
上列被告因詐欺案件，經檢察官提起公訴（96年度偵字第14763
號），本院判決如下：
    主  文
乙○○無罪。
    理  由
一、公訴意旨略以：被告乙○○基於幫助詐欺之不確定故意，自
    民國94年間起至96年1 月間止，在高雄市○○區○○街152
    號「佳松通訊行」，以每一本帳戶新臺幣（下同）8,000 元
    至1 萬元不等、每一門號1500元之價格，將銀行帳戶3 本，
    及行動電話門號0000000000、0000000000、0000000000、00
    00000000、0000000000、0000000000、0000000000、000000
    0000（起訴書誤載為00000000000） 等物，販賣予辛○○（
    所涉詐欺罪嫌業經臺灣臺南地方法院以96年簡上緝字1 號判
    決判處有期徒刑2 年確定）使用，辛○○遂基於意圖為自己
    不法所有之犯意，先後於附表所示之時間，在高雄市○○區
    ○○路201 號3 樓A2室內及高雄市○○區○○路201 號5 樓
    ，利用網際網路以「aaalzzz 」、「qazrfv」、「117410」
    等個帳號登入遊戲基地網站，刊登佯稱欲購買或販賣如附表
    所示網路遊戲虛擬寶物、遊戲幣及遊戲人物帳號等訊息，致
    附表所示之人陷於錯誤，而依約給付辛○○價金，或依約將
    網路遊戲上具有交易價值之寶物、遊戲幣等電磁紀錄移轉予
    辛○○。嗣因辛○○未依約交付價金，或將網路遊戲寶物、
    遊戲幣及遊戲人物帳號等電磁紀錄移轉予附表所示之人，經
    附表所示之人報警循線始獲悉上情等語，因認被告乙○○所
    為係犯刑法339 條第1 項詐欺取財罪之幫助犯。
二、按被告以外之人於審判外之言詞或書面陳述，除法律有規定
    者外，不得作為證據，刑事訴訟法第159 條第1 項固有明文
    。惟按，被告以外之人於審判外之陳述，雖不符刑事訴訟法
    第159 條之1 至第159 條之4 之規定，而經當事人於審判程
    序同意作為證據，法院審酌該言詞陳述作成時之情況，認為
    適當，亦得為證據；當事人、代理人或辯護人於法院調查證
    據時，知有刑事訴訟法第 159 條第 1 項不得為證據之情形
    ，而未於言詞辯論終結前聲明異議者，視為有前項之同意，
    同法第 159 條之 5 定有明文。查證人辛○○於警詢中之陳
    述，或於他案偵查中之供述，雖均屬被告以外之人於審判外
    之陳述，暨本院所援引之書證（詳後述），雖屬被告以外之
    人於審判外之言詞或書面陳述，然公訴人及被告均明知此情
    ，又於本院審理中就前揭言詞或書面陳述作為證據方法乙事
    表示同意（見本院卷第 22 頁），且迄至言詞辯論終結前亦
    未聲明異議，本院審酌證人陳述時之情況，核非出於強暴、
    脅迫等不正方法，且前開書證亦核無非法取證之情事，以之
    作為證據均應屬適當，故依前開刑事訴訟法第 159 條之 5
    規定，認得均有證據能力。
三、次按犯罪事實應依證據認定之，無證據不得認定犯罪事實；
    不能證明被告犯罪者，應諭知無罪之判決，刑事訴訟法第15
    4 條第2 項、第301 條第1 項分別定有明文。又事實之認定
    ，應憑證據，如未能發現相當證據，或證據不足以證明，自
    不能以推測或擬制之方法，為裁判基礎；認定犯罪事實，所
    憑之證據，無論直接或間接證據，其為訴訟上之證明，須於
    通常一般之人均不致有所懷疑，而得確信其為真實之程度者
    ，始得據之為有罪之認定，倘其證明尚未達到此一程度，而
    有合理性懷疑之存在時，即無從為有罪之認定，最高法院30
    年上字第816 號、76年台上字第4986號分別著有判例可資參
    照。又按被告或共犯之自白，不得作為有罪判決之唯一證據
    ，仍應調查其他必要之證據，以察其是否與事實相符，刑事
    訴訟法第156 條第2 項定有明文。立法旨意乃欲以補強證據
    以防範被告或共犯自白之虛擬致與真實不符，亦即以補強證
    據之存在，藉之限制自白在證據上之價值；亦即仍須有補強
    證據以擔保該共犯自白之真實性，始得採為斷罪之依據（最
    高法院95年台上字第6673號判決參照）。
四、公訴意旨認被告乙○○涉有上揭犯行，無非係以證人辛○○
    於警詢中之陳述及偵查中之證詞為據，佐以附表所示之被害
    人丁○○等人於警詢時之陳述，另參以扣案電腦主機1 台、
    行動電話SIM 卡23張、楊月香等人身分證及健保卡影本共18
    份、行動電話申請書40份、門號優惠專案切結書10 份、代
    辦門號委託書 10 份及郵局金融卡 1 張等物，為其論據。
    惟訊據被告固坦承有於94年間起至96年1 月間，經營位於高
    雄市○○區○○街152 號「佳松通訊行」之事實，惟堅詞否
    認有何幫助詐欺犯行，並辯稱：伊不認識辛○○，亦不曾販
    賣帳戶或行動電話門號予辛○○，對於被害人因在網路上購
    買金幣或販賣金幣等理由遭辛○○騙錢之情，伊均不知悉等
    語（見本院卷第20頁）。經查：
  (一)被告自 93 年間起即為佳松通訊行之登記負責人乙節，業據
    被告坦認在卷，並有營利事業登記資料查詢 1 紙在卷可考
    （見警卷第 12 頁），堪予認定。起訴意旨雖認：(1)被告有
    將銀行帳戶3 本以每本帳戶8000元至1 萬元之代價，販賣予
    辛○○，供作其詐欺犯行中被害人匯款使用；(2)被告另以每
    門號1500元之代價，販賣0000000000、0000000000、000000
    0000等行動電話門號予辛○○，供作其實施詐欺犯行時與被
    害人聯絡使用；(3)辛○○利用自被告購得之前揭行動電話門
    號、帳戶為工具，詐騙如附表編號1 至3 之被害人得逞，惟
    查，公訴意旨並未詳予敘明被告販賣予辛○○之帳戶3 本之
    戶名、帳戶號碼為何，自無從查知確認該等帳戶是否確屬被
    告販賣予辛○○，及是否有供作辛○○詐欺犯行使用之匯款
    工具；另0000000000、0000000000、0000000000等行動電話
    門號縱係辛○○自被告處購得，惟該等門號是否係供辛○○
    詐欺犯行使用，被害人因此被害之事實為何，均未見起訴書
    附表載明，復遍查卷內亦無相關之事證足供參佐；再起訴書
    附表編號1 至3 雖已敘明被害人被害之過程，然核對附表編
    號1 至3 「詐騙之方式及金額」一欄所載，仍殊難明瞭與公
    訴人前揭所指被告販賣與辛○○之帳戶、門號有何關聯，嗣
    經本院於97年3 月11日就此函請公訴人補正相關事證（見本
    院卷第68頁），惟迄今均未見補正，足見公訴意旨關於前開
    事項顯有未詳予查明之誤會，合先敘明。
  (二)訊據證人辛○○就向被告購買之帳戶部分先於警詢中陳稱：
    伊於 95 年 3 月至 9 月間，曾向被告以 8000 至 1 萬元
    之代價，買過 2 個銀行帳戶，1 本為上海銀行前金分行、
    戶名為葉安竣；另 1 本為臺灣企銀大昌分行、戶名為林姓
    女子云云（見警卷第 4、5 頁）；嗣於偵查中證稱：伊於
    94 年起至 96 年 1 月間，向被告購買 3 本人頭帳戶，只
    記得 1 本是上海銀行，另 2 本忘記了，被告知道伊收購帳
    戶之目的云云（見偵(一)卷第33、34頁）；於本院審理時卻改
    稱：伊於警詢中所稱向被告購買之帳戶，1 本為上海銀行、
    1 本是臺灣企銀大昌分行，另1 本忘記了；向被告購買之3
    本帳戶均未做為起訴書附表所示之詐欺犯行使用云云，又經
    本院當庭提示臺灣臺南地方法院96年度簡上緝字第1 號辛○○詐欺一案之判決書，經其檢閱後，再證稱：被告賣給伊的
    帳戶都是高雄的帳戶，實際的帳號伊忘記了，只記得戶名為
    李慧婷，伊是看到李慧婷的名字才記起來的；該帳戶是供作
    判決書附表編號27所示之詐欺犯行使用云云（見本院卷第
    126 、128 頁），可見證人辛○○對於向被告購買帳戶之數
    量、戶名等節，前後所述皆語焉不詳，甚且反覆不一，參以
    證人辛○○遭前開判決認定有罪之詐欺犯行高達近50次，此
    觀諸卷附上開判決書即明（見偵(一)卷第71至83頁），是其向
    他人購買、借用之帳戶亦顯然為數非少，且此亦為證人辛○○於本院審理中證述：供作伊詐欺犯行使用之帳戶至少有2
    、30個等語明確（見本院卷第129 頁），準此，證人辛○○
    對於向何人取得何等銀行帳戶、數量，及是否確有供其實施
    詐欺犯行使用等節，於事過境遷多年後，是否尚能清楚記憶
    ，顯非無疑，再經本院依職權函調臺灣臺南地方法院96年度
    簡上緝字第1 號卷宗，且核閱卷內證人李慧婷於警詢中陳述
    ：伊所申請之高雄第二信用合作社帳戶是於94年10月4 日交
    給辛○○，伊認識辛○○，辛○○原本住在伊租屋處之樓上
    ，有次遇到伊時說因在金融機構沒辦法開戶，且連電話也沒
    辦法申請，所以請伊幫忙申請門號及銀行帳戶供辛○○使用
    ，因辛○○一直拜託，伊便答應等語綦詳（見影卷(四)第2 、
    3 頁），足見證人辛○○前揭所述與證人李慧婷於他案調查
    時所述，2 者顯然迥異，故證人辛○○於本院審理時指稱：
    被告曾販售戶名為李慧婷等人之帳戶予伊云云之可信性實應
    存疑；證人辛○○雖於本院審理中另言之鑿鑿證稱：被告對
    於伊所購買之帳戶係做為詐騙之用知情云云，然證人之證言
    既有前開瑕疵存在，又因證人無法詳予指明出售予被告之帳
    戶戶名、帳號為何，使本院無法進一步查明該等帳戶是否確
    屬供證人實施詐欺犯行使用之物，復查無其他之補強證據，
    以擔保證人辛○○所為證詞之真實性，揆諸前開說明，自難
    遽採其證言作為本案斷罪之依據。
  (三)另質諸證人辛○○就向被告購買行動電話門號部分於警詢中
    陳述：伊於95年3 月至9 月間，曾以每張SIM 卡1500元之代
    價，向被告購買0000000000、0000000000、00000 00000 、
    0000000000、0000000000、0000000000、0000000000、0000
    000000等行動電話門號，伊自93年迄今陸陸續續利用網路進
    行詐騙，使用過之行動電話門號約有20支，此外，還曾向綽
    號「小黑」之男子買過4 張人頭卡，電話之號碼忘記了云云
    （見警卷第4 至7 頁），惟於同日檢察官偵訊時又陳稱：扣
    案手機插0000000000號人頭卡，不是用來詐騙，是跟朋友聊
    天使用；扣案行動電話申請書所載0000000000、000000000
    0 號門號是向乙○○購買，0000000000、0000000000號是向
    小黑買的，扣案的門號申請書是乙○○與小黑給伊之資料，
    和乙○○交易之地點是在乙○○之通訊行，和小黑則是在建
    工路與大豐路口交易云云（見影卷第184 頁）；再於本院審
     理 中結證稱：伊向被告買電話卡之地點是在大公路與建工
    路交接口之7-11樓下，門號約10 幾 支，向被告購買之行動
    電話只記得有0000000000號，其他不記得，警詢中所述之8
    支行動電話均係向被告購買沒有錯，且上開行動電話均是要
    供詐騙之用，被告就此亦知情，被警察查獲時有些資料被查
    扣，所以印象還很清楚，於95年11月至96年11月間，還有跟
    綽號「小黑」之人購買1 支行動電話，其他之行動電話門號
    均是向被告購買的，所以不會搞錯；警詢時警察沒有給伊看
    查扣之資料，只有跟伊講查扣到之電話、SIM 卡等物，警詢
    筆錄內之電話是憑伊主觀記憶跟警察說的云云（見本院卷第
    124 至131 頁），綜上，可見證人關於向被告購買行動電話
    門號之地點、號碼，及該等門號是否係供詐騙使用等情，前
    後所述已然相歧異，其證詞之可信性殊難不啟人疑竇；又參
    以卷附證人紀保任、李慧婷於另案辛○○詐欺案件警詢中所
    為陳述，均陳稱93、94年間，曾出借行動電話門號予辛○○
    使用（見影卷(一)第6 至11頁、影卷(四)第1 至4 頁），及前開
    辛○○詐欺案件之判決書所載，足徵證人辛○○自93年間起
    即從事網路詐欺犯行，且使用過之行動電話門號不計其數，
    其前開陳述：伊自93年迄今陸陸續續利用網路進行詐騙，使
    用過之行動電話門號約有20支，僅向「小黑」及被告購買過
    行動電話門號云云顯然仍有所保留，依此，既證人辛○○詐
    欺犯行所使用過之行動電話門號不勝枚舉，且來源甚眾，非
    如其所述僅曾向被告及「小黑」購買，則其於警詢中依憑主
    觀記憶陳稱：上揭8 支行動電話門號均係向被告購買，且均
    供其詐欺犯行使用云云，衡情非無混淆誤認之可能，本院自
    難遽以採憑。
  (四)被告另辯以：伊均係向南屏、和宇電信，2 家通信公司申辦
    門號，沒有其他家電信公司等語，據此，觀之卷附00000000
    00、0000000000號行動電話門號客戶申請書（見警卷第115
    、118 頁），及經本院依職權函調000000000 、0000000000
    、0 000000000 、0000000000、0000000000、0000000000等
    行動電話門號申設人之申請書資料上所載內容，暨其上經辦
    商之店章戳印，均未見與被告或佳松通訊行有關聯之跡證（
    見本院卷第31至63頁），甚且部分之申請人之住所與經辦商
    之營業所並非位處高雄縣市（見本院卷第33、54頁），而與
    被告並無地緣關係存在，再參酌卷附蓋有「乙○○、高雄市
    三民區○○街152 號」店章之客戶申請書均係南屏電信之客
    戶申請書（見警卷第101 至110 頁），暨和宇寬頻網路股份
    有限公司函覆稱：前揭8 支行動電話均非該公司所有等語（
    見本院卷第67頁），足徵被告前揭所辯並非全然無據，證人
    辛○○雖指證稱上揭8 支行動電話均係向被告購買，然核閱
    卷附前揭書證所示，均難以佐證證人辛○○所述屬實，至警
    方持本院核發之搜索票至被告所經營之佳松通訊行店內執行
    搜索時，雖扣得電腦主機1 台、行動電話SIM 卡23張、楊月
    香等人身分證及健保卡影本共18份、行動電話申請書40份、
    門號優惠專案切結書10份、代辦門號委託書10份及郵局金融
    卡1 張等物，然被告否認此等扣案物與本案相關（見本院卷
    第169 頁），公訴人復未能敘明該等扣案物與本件被告犯行
    有何關連，又公訴人所舉被害人於警詢中之陳述亦僅能證明
    其等被害之事實，從而，公訴意旨所舉前揭事證，僅有證人
    辛○○之證詞與被告被訴本件幫助詐欺之犯行直接相關，然
    其證詞既有前揭之瑕疵存在，又查無其餘相關之補強證據可
    資佐證，自未能依此逕推認被告有為前揭幫助詐欺之犯行。
五、綜上，公訴人所提證據，實不足為被告有為前揭幫助詐欺犯
    行之認定，而無從說服本院形成被告有罪之心證，參諸上開
    說明及判例意旨，即應為被告有利之認定，爰依法為被告無
    罪之諭知。
據上論斷，應依刑事訴訟法第 301 條第 1 項，判決如主文。
本案經檢察官丑○○到庭執行職務。
中    華    民    國    97    年    8     月    28    日
                  刑事第四庭  審判長法  官  陳  箐
                                    法  官  王參和
                                    法  官  鄭凱文
以上正本證明與原本無異。
如不服本判決應於收受本判決後10日內向本院提出上訴書狀，並
應敘述具體理由，如未敘述上訴理由者，應於上訴期間屆滿後20
日內補提理由書狀於本院（均須按他造當事人之人數附繕本）「
切勿逕送上級法院」。
中    華    民    國    97    年    8     月    29    日
                                    書記官  蕭家玲
附表：
┌──┬───┬──────┬─────────────────────┐
│編號│被害人│  時間      │          詐騙之方式及金額                │
├──┼───┼──────┼─────────────────────┤
│ 1  │丁○○│95年6月3日  │辛○○在遊戲基地網站佯稱欲販賣網路遊戲「天│
│    │      │            │下無雙」之虛擬寶物「侍衛烈火」，並提供0938│
│    │      │            │137704號電話聯絡，致丁○○陷於錯誤，於95年│
│    │      │            │6月3日下午3時時20分許至澎湖縣馬公市○○路 │
│    │      │            │26號合作金庫提款機轉帳5,000元至辛○○指定 │
│    │      │            │之李美瑩（另為不起訴處分）華南商業銀行新竹│
│    │      │            │分行帳號000000000000000號帳戶，詎辛○○並 │
│    │      │            │未依約將上開寶物移轉予丁○○。            │
├──┼───┼──────┼─────────────────────┤
│ 2  │癸○○│95年7月3日  │辛○○在遊戲基地網站佯稱欲販賣網路遊戲「天│
│    │      │            │下無雙」之虛擬寶物，並提供0000000000號電聯│
│    │      │            │絡，致癸○○陷於錯誤，於95年7月3日至花蓮國│
│    │      │            │安郵局自動提款機匯款2,000元至辛○○指示之 │
│    │      │            │大眾商業銀行北高雄簡易型帳號00000000000000│
│    │      │            │3號、戶名蔡銘倫帳戶，詎辛○○並未依約將上 │
│    │      │            │開寶物移轉予癸○○。                      │
├──┼───┼──────┼─────────────────────┤
│ 3  │丙○○│95年7月6日  │辛○○在遊戲基地網站佯稱欲販賣網路遊戲「傳│
│    │      │            │奇3」之虛擬寶物，致丙○○陷於錯誤，於95年7│
│    │      │            │月6日至華南銀行北桃園分行臨櫃匯款9,000元至│
│    │      │            │辛○○指示之大眾商業銀行北高雄簡易型帳號  │
│    │      │            │000000000000000號、戶名蔡銘倫帳戶，詎陳彥 │
│    │      │            │文並未依約將上開寶物移轉予丙○○。        │
├──┼───┼──────┼─────────────────────┤
│ 4  │壬○○│95年12月15日│辛○○在遊戲基地網站佯稱欲販賣價值1,000元 │
│    │庚○○│            │之網路遊戲黃易遊戲幣予壬○○，另向壬○○佯│
│    │      │            │稱無帳戶供轉帳且有其他買者要匯款要求壬○○│
│    │      │            │提供其所有之中國信託商業銀行帳號：00000000│
│    │      │            │0000000號帳戶供匯款之用，辛○○另向庚○○ │
│    │      │            │佯稱欲販賣網路遊戲「新天上碑人物」帳號，致│
│    │      │            │壬○○、庚○○陷於錯誤，庚○○於95年12月15│
│    │      │            │日晚上9時13分許至南投市農會自動提款機匯款 │
│    │      │            │12,000元至壬○○上開帳戶內，壬○○隨後於同│
│    │      │            │日晚上11時許將上開總計13.000元之款項匯入至│
│    │      │            │辛○○使用之帳號：00000000000000000號郵局 │
│    │      │            │帳戶，詎辛○○並未依約將上開寶物移轉與劉妙│
│    │      │            │淨、庚○○。                              │
├──┼───┼──────┼─────────────────────┤
│ 5  │戊○○│95年12月19日│辛○○在遊戲基地網站佯稱欲販賣網路遊戲「天│
│    │      │            │堂二」之遊戲幣，致戊○○陷於錯誤，於95年12│
│    │      │            │月19日中午12時16分許至桃園縣中壢市○○路臺│
│    │      │            │灣企銀自動提款機匯款7,000元至辛○○指定之 │
│    │      │            │台新銀行北台中分行帳號00000000000000000號 │
│    │      │            │帳戶，詎辛○○並未依約將上開寶物移轉與林進│
│    │      │            │福。                                      │
├──┼───┼──────┼─────────────────────┤
│ 6  │寅○○│95年12月25日│辛○○在遊戲基地網站上得知己○○欲購買網路│
│    │己○○│95年12月26日│遊戲「天傳」遊戲之天幣，乃於95年12月25日下│
│    │      │            │午5時許，撥打電話向己○○佯稱欲販賣其上開 │
│    │      │            │天幣，並指示己○○匯款至寅○○所有之玉山商│
│    │      │            │業銀行臺中分行帳號：000-000000000000 0帳戶│
│    │      │            │，另辛○○又向寅○○佯稱欲向其購買價值1萬 │
│    │      │            │元之黃易遊戲幣，致己○○、寅○○陷於錯誤，│
│    │      │            │己○○於95年12月26日凌晨0時9分許至高雄市常│
│    │      │            │德路中國信託商業銀行自動提款機匯款1萬元至 │
│    │      │            │寅○○上開帳戶，而寅○○則將上揭遊戲幣移轉│
│    │      │            │予辛○○，惟辛○○並未將上開寶物移轉予洪國│
│    │      │            │源。                                      │
├──┼───┼──────┼─────────────────────┤
│ 7  │甲○○│96年1月2日  │辛○○在遊戲基地網站佯稱欲販賣網路遊戲「魔│
│    │      │            │獸世界」之遊戲人物帳號與密碼，並提供092036│
│    │      │            │9260號電話聯絡，致甲○○陷於錯誤，於96年1 │
│    │      │            │月2日晚間11時許，前往高雄市○○區○○路中 │
│    │      │            │國信託商業銀行自動提款機匯款4,800元至陳彥 │
│    │      │            │文指定之中國信託帳號000-0000000000000071號│
│    │      │            │帳戶，惟辛○○並未將上開網路遊戲之人物帳號│
│    │      │            │與密碼移轉予己○○。                      │
├──┼───┼──────┼─────────────────────┤
│ 8  │子○○│96年1月15 日│辛○○在遊戲基地網站上得知子○○欲購買網路│
│    │      │            │遊戲蠍殺+20力敏虛擬寶物，乃打電話向子○○ │
│    │      │            │佯稱欲販賣其上開寶物，並提供0000000000號電│
│    │      │            │話聯絡，致子○○陷於錯誤，於96年1月16日晚 │
│    │      │            │上7時28分許，前往臺南縣永康市王行郵局匯款 │
│    │      │            │4,800元至辛○○指定之華南銀行南港分行008-9│
│    │      │            │0000000000000號帳戶，惟辛○○並未將上開寶 │
│    │      │            │物移轉予子○○。                          │
└──┴───┴──────┴─────────────────────┘


司法院資訊處製作；財團法人民間司法改革基金會備份。
